【裁判字號】    99,易緝,7
【裁判日期】    990128
【裁判案由】    詐欺
【裁判全文】
臺灣桃園地方法院刑事判決               99年度易緝字第7號
公  訴  人  臺灣桃園地方法院檢察署檢察官
被      告  乙○○原名張美鈴.
上列被告因詐欺案件，經檢察官提起公訴（87年度偵字第23號）
，本院判決如下：
    主  文
本件免訴。
    理  由
一、公訴意旨略以：乙○○明知其夫李宗霖所有座落於桃園縣八
    德市○○段115 之74號、115 之75號、115 之86號、115 之
    87地號4 筆土地及其上建物門牌八德市○○路○ 段770 巷48
    號及50號之房屋2 棟，已於民國84年6 月9 日與同段115 之
    76號、115 之78號、115 之90、115 之102 、115 之103 等
    土地及其上建物共同向新竹區中小企業銀行設定鉅額之本金
    最高限額抵押貸款新臺幣（下同）3585萬元，非清償債務無
    從塗銷抵押權，辦理移轉登記，竟意圖為自己不法之所有，
    並與其夫李宗霖共同基於概括犯意之聯絡，於85年11月11日
    將前開介壽路2 段770 巷48號出售予甲○○，同巷50號之房
    屋出售予丙○○2 人時，故意隱匿此房屋土地與其他多筆土
    地、房屋已共同設定3 千餘萬之鉅額抵押貸款，無從單獨辦
    理過戶之事，佯稱該房屋土地上雖有貸款，但於其等繳付11
    0 萬元後，即可辦理塗銷過戶，甲○○、丙○○不疑有他，
    2 人即各以總價350 萬元購買之，依約繳付110 萬元後，乙
    ○○與李宗霖始告知其上係共同抵押貸款，且尚有2 千餘萬
    元之債務，惟仍匡騙2 人，告知再繳100 萬元，即可塗銷部
    份抵押權辦理過戶，卓某、廖女為期能早日辦理過戶故相信
    乙○○夫妻2 人所言，再次依約繳付1 百餘萬元，未料乙○
    ○與李宗霖取得錢財後非但未依約塗銷抵押權辦理過戶且下
    落不明，甲○○、丙○○始知受到詐騙，因認被告乙○○涉
    犯刑法第339 條第1 項之詐欺取財罪嫌。
二、按時效完成者，應諭知免訴之判決，並得不經言詞辯論為之
    ，刑事訴訟法第302 條第2 款、第307 條分別定有明文。又
    按行為後法律有變更者，適用行為時之法律，但行為後之法
    律有利於行為人者，適用最有利於行為人之法律，95年7 月
    1 日修正施行之刑法第2 條第1 項定有明文。本條規定係關
    於新舊法比較適用之準據法，其本身無關行為可罰性要件之
    變更，故於95年7 月1 日刑法部分條文修正施行後，如有涉
    及比較新舊法之問題，即應逕依修正後刑法第2 條第1 項規
    定，為「從舊從輕」之比較（參見最高法院95年度第8 次刑
    事庭會議決議意旨）。查被告行為後，刑法第80條關於追訴
    權消滅時效之規定，修正前刑法第80條原規定：「追訴權，
    因下列期間內不行使而消滅：（一）死刑、無期徒刑或10年
    以上有期徒刑者，20年。（二）3 年以上10年未滿有期徒刑
    者，10年。（三）1 年以上3 年未滿有期徒刑者，5 年。（
    四）1 年未滿有期徒刑者，3 年。（五）拘役或罰金者，1
    年。前項期間自犯罪成立之日起算。但犯罪行為有連續或繼
    續之狀態者，自行為終了之日起算」，而修正後刑法第80條
    則規定：「追訴權，因下列期間內未起訴而消滅：（一）犯
    最重本刑為死刑、無期徒刑或10年以上有期徒刑之罪者，30
    年。（二）犯最重本刑為3 年以上10年未滿有期徒刑之罪者
    ，20年。（三）犯最重本刑為1 年以上3 年未滿有期徒刑之
    罪者，10年。（四）犯最重本刑為1 年未滿有期徒刑、拘役
    或罰金之罪者，5 年。前項期間自犯罪成立之日起算。但犯
    罪行為有繼續之狀態者，自行為終了之日起算」。本件被告
    涉犯之刑法339 條第1 項詐欺取財罪，其法定刑為5 年以下
    有期徒刑、拘役或科或併科銀元1,000 元以下罰金，是依修
    正前刑法第80條之規定，追訴權時效期間為10年，修正後之
    刑法第80條則將追訴權時效期間提高為20年，經比較新舊法
    之結果，自以被告行為時之修正前刑法第80條規定對被告較
    為有利，是依刑法第2 條第1 項前段之規定，本件應適用被
    告行為時之修正前刑法第80條規定，則關於追訴權時效之停
    止進行，及其期間、計算，應一體適用修正前刑法第83條之
    規定，合先敘明。
三、經查，本件檢察官認被告於85年11月11日起涉犯刑法第339
    條第1 項之詐欺取財罪嫌，而於86年12月24日開始偵查後，
    於87年1 月22日提起公訴，同年2 月25日繫屬本院，惟被告
    於本院審理時逃匿，經本院於87年8 月18日發布通緝等情，
    有臺灣桃園地方法院檢察署收案戳、起訴書、本院收案戳及
    本院通緝書等件在卷可稽，故本件追訴權時效，因被告逃匿
    致審判之程序，不能繼續，而停止其進行。又被告所犯之上
    開罪名，依修正前刑法第80條第1 項第2 款、第83條之規定
    ，其追訴權時效期間共12年6 月，而自檢察官於86年12月24
    日開始實施偵查日起至本院87年8 月18日發布通緝日止，此
    段期間檢察官及本院乃依法行使追訴及審判之程序，依司法
    院大法官會議釋字第138 號解釋，此時追訴權既無不行使之
    情形，自不生時效進行之問題。是本件追訴權時效自85年11
    月25日被告犯罪行為終了日起算（按依卷內告訴人之證述所
    載，被告係於85年11月11日對告訴人等實施詐術而簽訂買賣
    契約，告訴人並於簽約時先行交付100 萬元，後於85年11月
    25日再行交付110 萬元，故本件被告詐欺犯行終了日應為85
    年11月25日），加計前揭12年6 月追訴權時效期間，及公訴
    人自86年12月24日開始偵查迄至87年8 月18日本院發布通緝
    期間之8 月又26日，再扣除87年1 月22日公訴人提起公訴至
    同年2 月25日案件繫屬於本院之1 月又5 日，故本件被告所
    犯前揭詐欺取財罪之追訴權時效至遲應於99年1 月16日即告
    完成。職是，本件被告犯罪之追訴權時效既已完成，揆諸前
    開說明，爰不經言詞辯論，逕為免訴判決之諭知。
據上論斷，依刑事訴訟法第302 條第2 款、第307 條，判決如主
文。
中    華    民    國    99    年    1     月    28    日
                  刑事第十二庭  審判長法  官  魏于傑
                                      法  官  李文娟
                                      法  官  羅國鴻
以上正本證明與原本無異。
如不服本判決，應於判決送達後10日內向本院提出上訴狀（應附
繕本），其未敘述上訴理由者，應於上訴期間屆滿後20日內補提
理由書狀於本院，上訴於臺灣高等法院。
                                      書記官  戴育萍
中    華    民    國    99    年    2     月    1     日

司法院資訊處製作；財團法人民間司法改革基金會備份。
